臺灣士林地方法院刑事判決　　　　　　　　　　　　　九十一年度交易緝字第四號
　　聲　請　人　臺灣士林地方法院檢察署檢察官
　　被　　　告　乙○○
右列被告因過失傷害案件，經檢察官聲請以簡易判決處刑（九十年度偵字第三四二九
號），本院內湖簡易庭移送本院刑事庭（九十年度湖交簡字五六九號），本院刑事庭
認為不宜以簡易判決處刑（九十年度交簡字第一三五五號），應適用通常程序審判，
本院判決如左：
    主  文
乙○○因過失傷害人，處有期徒刑參月，如易科罰金以參佰元折算壹日。
    事  實
一、乙○○於民國八十九年十一月三日晚間九時三十分許，駕駛車牌號碼ＧＡ—００
    八二號自用小客車，自臺北縣汐止市○○○○○道一號高速公路由北向南往臺北
    市方向行駛，欲返回桃園縣中壢市家中，於同日晚間九時四十分許，行經國道一
    號高速公路南向十二公里九百公尺之平面道路與高架道路分向處（該處屬臺北縣
    汐止市○○○○○道，同向由內往外依序稱為內側車道、中內車道，係通往臺北
    市○○○○道、外側車道係通往臺北縣五股鄉），於中外車道欲變換至中內車道
    時，原應注意依規定汽車在行駛途中，不得驟然或任意變換車道，如欲超越前車
    或變換車道時，應先顯示方向燈告知前後車輛，並保持安全距離及間隔，方得超
    越或變換車道，而依當時天候雖雨、夜間無照明、路面狀態溼潤，但為無缺陷、
    無障礙物、視距良好等情形，並無不能注意之情事，竟疏未注意，未保持安全距
    離及間隔，在行駛途中驟然變換車道，於快擦撞到中內車道與中外車道中間之分
    向用之槽化線區橡膠圓柱體反光標誌時，強硬切入中內車道，適有楊增華（業經
    不起訴處分確定）駕駛車牌號碼ＮＦ—八一０號砂石曳引車，行駛於中內車道，
    見狀緊急向左切入內側車道，而內側車道上亦有甲○○駕駛車號ＭＴ—六二六號
    營業大貨車，附載丙○○，見楊增華突然往左駛入其前方，隨即將營業大貨車向
    右切入中內車道，然因楊增華駕駛之砂石曳引車不知何故再度駛回中內車道，行
    駛於甲○○所駕駛之營業大貨車前方，致甲○○煞避不及，往前追撞，甲○○因
    而受有左脛腓骨開放性粉碎性骨折、左脛骨平台骨折及左小腿撕裂傷合併皮膚缺
    損之傷害，丙○○亦受有右大腿（聲請書誤載為左大腿）股骨轉子下骨折之傷害
    。
二、案經甲○○、丙○○訴由內政部警政署國道公路警察局第一警察隊報請臺灣士林
    地方法院檢察署檢察官聲請簡易判決處刑，經本院內湖簡易庭移送本院刑事庭，
    本院刑事庭認為不宜以簡易判決處刑，改適用通常程序審判。
    理  由
一、訊據被告乙○○矢口否認有何過失，辯稱：是甲○○駕駛車號ＭＴ—六二六號營
    業大貨車未保持安全距離，追撞楊增華所駕駛之車號ＮＦ—八一０號砂石曳引車
    ，不應由伊負責云云。然查：
  (一)右揭事實，業據告訴人甲○○、丙○○於偵、審中指訴綦詳，並據證人楊增華陳
    述：伊駕駛車號ＮＦ—八一０號砂石曳引車行駛於中內車道，發現右邊有一部自
    小客車由中外車道駛過槽化線，要進入中內車道，致伊無法閃避而撞到自小客車
    後方，並於剎車同時遭後方另一部大貨車追撞等語在卷，彼等所述互核相符。此
    外，並有警製道路交通事故調查報告表、現場圖附卷可稽，而告訴人甲○○受有
    左脛腓骨開放性粉碎性骨折、左脛骨平台骨折及左小腿撕裂傷合併皮膚缺損之傷
    害，告訴人丙○○受有右大腿股骨轉子下骨折之傷害，則有臺北市立忠孝醫院驗
    傷診斷書二紙在卷足憑。再查，被告於偵查中曾坦認自己也有過失，其於偵、審
    中亦坦承：伊行駛中外車道，在槽化線前約五十公尺，有打方向燈，欲變換至中
    內車道，但是卻過不去，直到快擦撞槽化線區上的反光柱子時，就踩煞車，方向
    盤往左邊打，後面車子就追撞上來等情，顯見被告於無法順利變換車道之際，因
    恐撞擊前方之反光標誌，猶貿然切入中內車道。
  (二)按汽車在行駛途中，不得驟然或任意變換車道，如欲超越前車或變換車道時，應
    先顯示方向燈告知前後車輛，並保持安全距離及間隔，方得超越或變換車道，高
    速公路交通管制規則第十一條定有明文。被告自承領有駕駛執照多年，其駕車行
    駛於高速公路，自應注意上述道路交通安全規定，而依當時天候雖雨、夜間無照
    明、路面狀態溼潤、但為無缺陷、無障礙物、視距良好等情形，並無不能注意之
    情事，竟疏未注意，以致肇事，使告訴人二人分別受有如事實欄所示之傷害，被
    告對本件車禍之發生，顯有過失，其過失行為與告訴人二人所受之傷害間，具有
    相當因果關係，且本件肇事責任經檢察官送請鑑定結果，亦同此認定，有臺灣省
    臺北縣區車輛行車事故鑑定委員會九十年三月二十九日北鑑字第九０一一一九號
    鑑定意見書附卷可按。
  (三)至本院依被告及告訴人聲請，送請臺灣省車輛行車事故覆議鑑定委員會覆議結果
    ，其就第一階段即被告與楊增華部分，認被告雨夜駕駛自用小客車，變換車道不
    當，為肇事原因，楊增華無肇事因素，就第二階段即告訴人甲○○與證人楊增華
    部分，則認告訴人甲○○雨夜駕駛營業大貨車，未注意車前狀況與前車保持行車
    安全距離追撞楊增華車輛，為肇事原因，楊增華無肇事因素，此有臺灣省車輛行
    車事故覆議鑑定委員會九十一年三月一日府覆議字第九一００六五號覆議意見書
    在卷可佐。惟證人楊增華駕駛之砂石曳引車原行駛於中內車道，其之所以向左駛
    入內側車道，本即由被告前開過失行為所起，而告訴人甲○○於雨夜駕駛營業大
    貨車行駛於國道一號高速公路，其原本遵照規定循序前進，卻因被告之過失行為
    致楊增華突然切入告訴人甲○○所行駛之內側車道，甲○○於本能反應下，因左
    方已無空間，即偏向右邊之中內車道繼續行駛，其已盡注意之能事，然終因高速
    公路車輛行速極快，一旦發生意外狀況，大部分情形均令駕駛人措手不及，嗣楊
    增華不知何故再度向右切回中內車道，行駛於告訴人甲○○前方時，此乃告訴人
    始料未及，終致無法煞避，追撞楊增華所駕駛之砂石曳引車，追究其因，皆係被
    告之過失行為所引起，前開覆議意見雖認告訴人之受傷與楊增華無關，但並未排
    除告訴人二人之傷害與被告過失行為之關係，並無法執該覆議意見遽為有利於被
    告之依據，被告辯稱告訴人亦有過失云云，洵屬無據。本件事證明確，被告所辯
    係事後卸責之詞，不足採信，其犯行堪以認定，應依法論科。
二、核被告所為，係犯刑法第二百八十四條第一項前段之過失傷害罪。被告以一過失
    行為致告訴人甲○○、丙○○二人受傷，觸犯二過失傷害罪名，為同種想像競合
    犯，應依刑法第五十五條之規定，從一重之過失傷害罪處斷。查被告於肇事後，
    並未坦承肇事而接受裁判，核與刑法第六十二條前段對於未發覺之罪自首而接受
    裁判之規定不符，自無從爰引該條規定減輕其刑，併此敘明。爰審酌被告並無前
    科紀錄，有臺灣高等法院被告全國前案紀錄表存卷可考、社會大眾皆知駕車行駛
    於國道高速公路，稍不小心，極易造成較行駛於一般道路更嚴重之傷亡，被告竟
    不知戒慎小心，猶貿然變換車道，致本件車禍發生、被告一過失行為造成二名告
    訴人身體傷害之情形、肇事迄今已逾二年，尚未與告訴人二人達成民事和解，賠
    償損害等一切情狀，量處如主文所示之刑。按行為後法律有變更者，適用裁判時
    之法律，刑法第二條第一項前段定有明文；次按中華民國刑法第四十一條業於九
    十年一月十日公布修正，並於同年一月十二日生效，該條第一項規定：「犯最重
    本刑為五年以下有期徒刑以下之刑之罪，而受六個月以下有期徒刑或拘役之宣告
    ，因身體、教育、職業、家庭之關係或其他正當事由，執行顯有困難者，得以一
    元以上三元以下折算一日，易科罰金。但確因不執行所宣告之刑，難收矯正之效
    ，或難以維持法秩序者，不在此限。」又前述易科罰金之折算標準，業據罰金罰
    鍰提高標準條例第二條前段規定，就其原定數額提高為一百倍折算一日。本件被
    告犯罪後，刑法第四十一條規定業經修正公布，已如前述，經比較新舊法結果，
    諭知易科罰金之折算標準並無不同，依刑法第二條第一項前段規定，應適用裁判
    時之新法而諭知易科罰金之折算標準。
據上論斷，應依刑事訴訟法第四百五十二條、第二百九十九條第一項前段，刑法第二
條第一項前段、第二百八十四條第一項前段、第五十五條、第四十一條第一項前段，
罰金罰鍰提高標準條例第一條前段、第二條，判決如主文。
本案經檢察官吳怡明到庭執行職務。
中　　　華　　　民　　　國　　九十一　　年　　 十二 　　月　　二十三　　日
                                    臺灣士林地方法院交通法庭
                                        法  官  黃  潔  茹
右正本證明與原本無異。
如不服本判決，應於判決送達後十日內，向本院提出上訴狀。
                                        書記官  柳  瑞  宗
中      華      民      國    九十一    年     十二     月    三十一    日
附錄本案論罪科刑法條：
刑法第二百八十四條第一項前段：
  因過失傷害人者，處六月以下有期徒刑、拘役或五百元以下罰金。
